【裁判字號】    92,簡上,224
【裁判日期】    921104
【裁判案由】    恐嚇等
【裁判全文】
臺灣臺北地方法院刑事判決                        九十二年度簡上字第二二四號
    上  訴  人  乙○○  男  三.
    即  被  告
右列上訴人即被告因恐嚇等案件，不服本院中華民國九十二年五月二十六日九十二年
度簡字第一七九三號第一審判決（聲請簡易判決處刑案號：臺灣臺北地方法院檢察署
九十一年度偵字第一０二七五號）提起上訴，本院管轄之第二審合議庭就公然侮辱部
分、並就恐嚇部分依通常程序審理，分別為第二審、第一審判決如左：
    主  文
原判決關於恐嚇部分撤銷。
乙○○被訴恐嚇部分無罪。
其餘上訴駁回。
    事  實
一、乙○○於臺灣臺北地方法院開庭審理璩美鳳偷拍案之民國九十一年四月十一日下
    午三時許（原聲請簡易判決處刑書誤載為九十一年四月十日下午二時許），在臺
    灣臺北地方法院內，與當時正在對媒體舉牌之甲○○發生衝突，乙○○遂基於公
    然侮辱之犯意，對當時在場之媒體記者稱：「甲○○是撒旦，我是天使，怎麼讓
    他囂張」等語，公然侮辱甲○○。
二、案經被害人甲○○訴請臺灣臺北地方法院檢察署檢察官偵查聲請簡易判決處刑。
    理  由
一、程序方面：
    被告乙○○陳稱：本件伊在偵查中未經合法傳喚即遭起訴，起訴不合法，應退由
    檢察官重新偵查云云；但查，刑事訴訟法並未規定檢察官提起公訴或聲請簡易判
    決，並須先經合法傳喚被告之程序，是要難認本件檢察官聲請簡易判決處刑有何
    程式不備而不合法之處，被告上開主張，容有誤解，本院仍應依法審理。
二、訊據被告乙○○坦承有於右揭時地對在場媒體記者表示：「甲○○是撒旦，我是
    天使，怎麼讓他囂張」等語，復經本院於九十二年九月十六日勘驗ＴＶＢＳ提供
    之新聞畫面錄影帶一捲結果，被告確有上開行為無訛，有勘驗筆錄在卷可稽。又
    被告向在場媒體辱罵告訴人甲○○，自確屬多數人得以共見共聞之公然狀態甚明
    ；且衡諸社會通念，「撒旦」一詞確對告訴人在社會上之評價達到貶損之程度，
    難謂被告無公然侮辱之犯意。至被告雖辯稱：甲○○為惡性常業詐欺犯，素行不
    良，類比指責為「撒旦」，符合事實，並無不當，且伊係出於正義感，以善意對
    於可受公評之事而為適當之評論，為自辯行為，同時符合刑法第十六條、第二十
    二條之規定等語；惟查，被告自承：甲○○真的很可惡，對法拍屋買受人非常過
    份，他怎樣可惡，因為我不是法拍屋買受人，所以不知道，但聽有些人說過甲○
    ○之惡行等語（本院九十二年八月二十六日訊問筆錄第二頁參照），是被告並非
    基於本身之經歷而對告訴人之人格進行評論，況被告指稱告訴人「撒旦」，屬抽
    象謾罵、嘲弄而針對告訴人之人格、品行之攻擊，實難認被告發表言論係出於善
    意，又縱認告訴人之行徑屬可受公評之事，然被告亦應就事論事提出評論，而非
    對告訴人個人人格特質發動人身攻擊，要難認被告係以善意發表言論。又刑法第
    十六條、第二十二條雖分別規定「如自信其行為為法律所許可而有正當理由者，
    得免除其刑」、「業務上之正當行為，不罰」，然本件未見被告有何自信其行為
    為法律所許可之正當理由，更與業務上之正當行為無涉，是被告援引該等法條抗
    辯，洵無足取。綜上所述，被告前開所辯，均屬卸責之詞，不足採信，
    本件事證明確，被告公然侮辱犯行堪以認定，應依法論科。
三、原審判決又認被告另基於恐嚇之犯意，於九十一年四月十日下午二時許，在臺灣
    臺北地方法院內，對當時正在對媒體舉牌之告訴人以「見一次打一次」之語恐嚇
    ，致生危害於告訴人之安全。訊據被告堅詞否認涉有恐嚇犯行，辯稱：是媒體記
    者問伊要如何做時，伊被動地回答記者「見一次打一次」，但並沒有對甲○○講
    這些話等語。
（一）按犯罪事實應依證據認定之，無證據不得推定其犯罪事實；又不能證明被告犯
      罪者，應諭知無罪之判決，刑事訴訟法第一百五十四條、第三百零一條第一項
      分別定有明文。又被告之自白，不得作為有罪判決之唯一證據，仍應調查其他
      必要之證據，以察其是否與事實相符，同法第一百五十六條第二項亦有明文規
      定。
（二）經查，原審認定被告有於右揭時地恐嚇被害人，無非係以告訴人之指訴，及被
      告於警訊中之自白為依據。惟查，被告於警訊中雖自白有於右揭時地當面怒罵
      告訴人「見一次打一次」，但告訴人於九十一年四月十一日下午四時四十分許
      按鈴申告時所指述之恐嚇情節則為：乙○○告訴伊說每天要來打伊等語，與被
      告上開自白已非完全一致，復未指明被告究於何時、何地為上開恐嚇行為，而
      依告訴人所述，其與被告於四月十日、十一日兩天均有發生衝突，是告訴人並
      未指明被告曾於九十一年四月十日下午二時許在臺灣臺北地方法院以「見一次
      打一次」之語恐嚇，又告訴人經本院傳訊，並未到庭作何陳述以釐清上情，從
      而，告訴人上開指訴尚不足以作為被告警訊自白之補強證據，使本院確信被告
      確有於右揭時地恐嚇告訴人。
四、核被告所為，係犯刑法第三百零九條第一項之公然侮辱罪。原審適用刑法第三百
    零九條第一項、第四十一條第一項前段，罰金罰鍰提高標準條例第一條前段、第
    二條之規定，審酌被告無何前科，及其犯罪動機、手段、所生危害一切情狀，就
    被告所犯公然侮辱罪，量處拘役二十日，並諭知易科罰金之折算標準，認事用法
    ，均無不合，量刑亦屬妥適，上訴人即被告執詞否認犯罪，不足採信，已如前述
    ，又上訴人即被告雖稱應適用刑法第四十三條得易以訓誡，但衡諸本件前述情狀
    ，實難認被告有何犯罪動機在公益或道義上顯可宥恕之情事，是尚無該條之適用
    ，其上訴為無理由，應予駁回。惟恐嚇部分，查無其他積極證據足資認定被告涉
    有恐嚇犯行，已如前述，既不能證明被告犯罪，此部分依法應為無罪之諭知，原
    審未予細究，遽對被告予以論罪科刑，即屬難以維持，被告聲明上訴指摘原判決
    此部分認定有誤，為有理由，應由本院將原判決撤銷改判，逕改依第一審通常程
    序為無罪判決之諭知。
據上論斷，應依刑事訴訟法第四百五十五條之一第一項、第三項、第三百六十八條、
第三百六十九條第一項前段、第三百六十四條、第三百零一條第一項，判決如主文。
本案經檢察官楊朝森到庭執行職務
中      華      民      國    九十二    年     十一     月      四      日
                                      臺灣臺北地方法院刑事第三庭
                                          審判長法    官  余 學 淵
                                                法    官  蔡 如 琪
                                                法    官  歐陽漢菁
右正本證明與原本無異。
公然侮辱部分不得上訴。
恐嚇部分，對於本判決如有不服，得於收受送達後十日內向本院提出上訴狀。
                                          書記官 沈芳君
中      華      民      國    九十二    年     十一     月      六      日
附錄本案論罪科刑法條全文
中華民國刑法第三百零九條第一項
公然侮辱人者，處拘役或三百元以下罰金。


司法院資訊處製作；財團法人民間司法改革基金會備份。
